【裁判字號】    91,易,1471
【裁判日期】    920912
【裁判案由】    竊盜
【裁判全文】
臺灣屏東地方法院刑事判決                        九十一年度易字第一四七一號
    公  訴  人  臺灣屏東地方法院檢察署檢察官
    被      告  甲○○
右列被告因竊盜案件，經檢察官提起公訴（九十二年度偵字第六一三四號），本院判
決如左：
    主  文
甲○○無罪。
    事  實
壹、公訴意旨略以：
一、被告甲○○與丙○○，於民國九十一年十一月七月下午七時許，（丙○○另由檢
    察官移送臺灣屏東地方法院併案審理），在屏東縣竹田鄉○○村○○路四十二之
    二十二號對面倉庫，以手搬走方式，著手竊取乙○○所有鋁管切割機（廠牌ＲＹ
    ＯＡＬ、序號00000000號、價值約新台幣五千元）時，適為倉庫出租人
    丁○○查覺逮獲報警處理而未得逞。因認被告甲○○所為，係涉犯刑法第三百二
    十條第一項、第三項之竊盜未遂罪嫌。
二、被告甲○○於偵查中堅決否認有竊盜犯行，辯稱：當時伊沒有駕照及戴安全帽，
    要躲警察，才進入該廠房裡面，伊沒有竊盜之行為等語。惟公訴人仍認被告有犯
    罪嫌疑，並以：
（一）被害人乙○○指述。
（二）證人即當時看到被告二人牽車欲載離上開切割機之人丁○○證述。
（三）贓物認領保管收據一紙。
（四）參被告於警訊時承稱：當時伊騎車在台一線久正砂石場附近，發現後方有一騎
      機車的騎士，身穿反光背心很像是警察，因為我們心生畏懼，就往竹田村內騎
      ，並避開警察等語，及證人丁○○於警訊時證稱：當時被告騎乘之機車，其後
      牌號用二頂黑色安全帽遮蓋住無法辨識等語，則被告如僅因未戴安全帽，怕警
      察臨檢，則在路邊停車將安全帽戴好即可，何以要往村內騎，且要再躲入人家
      倉庫內，與常情顯有不合。
（五）照片八幀等為證明被告犯罪之證據。
貳、按犯罪事實應依證據認定之，無證據不得推定其犯罪事實；又不能證明被告犯罪
    者，應諭知無罪之判決，刑事訴訟法第一百五十四條、第三百零一條第一項分別
    定有明文。又認定不利於被告之事實，須依積極證據，苟積極證據不足為不利於
    被告事實之認定時，即應為有利於被告之認定，更不必有何有利之證據（最高法
    院三十年上字第八一六號判例參照）。再事實審法院對於證據之取捨，依法雖有
    自由判斷之權，然積極證據不足證明犯罪事實時，被告之抗辯或反證縱屬虛偽，
    仍不能以此資為積極證據應予採信之理由（最高法院三十年上字第四八二號判例
    參照）。再刑事訴訟法第一百六十一條已於民國九十一年二月八日修正公布，其
    第一項規定：檢察官就被告犯罪事實，應負舉證責任，並指出證明方法。因此，
    檢察官對於起訴之犯罪事實，應負提出證據及說服之實質舉證責任。倘其所提出
    之證據，不足為被告有罪之積極證明，或其指出證明之方法，無從說服法院以形
    成被告有罪之心證，基於無罪推定之原則，自應為被告無罪判決之諭知（最高法
    院九十二年台上字第一二八號判例參照）。
參、訊據被當甲○○於本院仍堅決否認有何竊盜犯行，並與偵查中為相同之辯解。經
    查：
一、被害人乙○○於警訊指稱：「我接到我房東丁○○打電話，我的廠房內有被二個
    年青人闖入，要我回到廠房看... 」「..... 機具有被搬動，我的一台鋁管切割
    機被搬到房東停車的位置，被移動了」等語，足見被害人乙○○於本案被告在倉
    庫內遭發覺時並未在場，故乙○○之指述，僅足證明本案切割機有遭移動之事實
    。
二、贓物認領保管收據僅足為被害人乙○○指述該切割機為其所有之佐證。
三、
（一）證人丁○○於本院證稱：「（警訊照片中案發現場是哪裡？本件案發情形如何
      ？答：警卷第十八頁是我個人車庫。當天晚上我六、七點外出後回到家，車子
      要開進車庫，當時外出時，車庫沒有關上門，整個鐵捲門是開著的，外面就是
      馬路，正要進車庫時，看到甲○○等二人在機車上，機車旁緊放著切割機，我
      並未看到他們把切割機拿到地上的動作，.... 我問他們為何在裡面，他們說
      他們在躲警察，才跑到裡面，切割機原來放的位置，和後來我看的位置，如警
      卷十八頁箭頭移動方向」「（為何檢察官偵訊中，你說一人在機車上，一人在
      機車旁？）答：因為裡面沒有燈，我的車燈照到車庫時，一人在機車上，一人
      站在機車旁」「（車庫旁為何處？）答：租給人家作鋁門窗，那個地方是車庫
      ，和我的住家沒有關聯性，在我家對面」「（切割機為何放在車庫沒有鎖門？
      ）答：切割機不是我的，是乙○○的，他是在車庫旁邊作鋁門窗。我的房子裡
      面沒有隔間，一半作我車庫使用，一半他做鋁門窗。那天晚上五、六點時，乙○○收工後已經把門關上，當天後來是因為我要外出一下，才會把門打開，平
      常沒有人出入，當天我們全家都外出，所以不會我家人去動的，乙○○和他的
      家人當天也都離開。車庫對面有八戶人家，旁邊有一戶人家，那個地方算起來
      不熱鬧，有點偏僻」等語，經核與其於警訊及檢察官偵訊中所稱大致相符。
（二）惟查：
１、證人丁○○並未目睹被告或丙○○有何執持占有本案切割機之事實。
２、佐以警卷第十八、二十三、二十四頁本案倉庫照片，本案鐵皮屋倉庫既主要係堆
    放雜物及車輛，且案發時鐵捲門開放並緊面臨馬路，出入甚易，衡情客觀上要與
    一般侵入他人住宅之情形有異，自難以被告侵入他人建築物內之情況證據，即遽
    認被告主觀上係為圖竊取他人財物而進入。
３、案發日證人丁○○離開後倉庫後，並無證據排除被告及丙○○以外之人進入之可
    能。
４、依警卷第十八頁照片上所示證人丁○○所指之本案切割機移動相對位置圖，查本
    案切割機係遭人由倉庫中央位置，相對於門口更向內移置至倉庫最內部，苟被告
    等係竊盜得手之際恰遇丁○○返回，衡情亦應係向外逃逸，要無反向入內之理。
四、其餘卷附照片，亦未能對證明被告犯罪有何證明力。
五、被告之辯解及被告騎乘之機車車牌用二頂黑色安全帽遮蓋住等情，確有可疑，惟
    積極證據既不足證明犯罪事實時，自無從以其抗辯及所用交通工具之可疑，憑以
    為認定被告犯罪之依據。
肆、綜上所述，本案公訴人證明被告甲○○竊盜之證據，僅足證明被告騎乘牌號遭遮
    蓋之機車，進入出入甚易之倉庫，不足以證明被告有竊盜後持贓之事實，更不足
    證明被告持有切割機係為圖自己不法之所有，公訴人所指被告之犯罪事實，仍有
    合理之懷疑存在，揆之首開說明，因認被告犯罪尚屬不能證明，自應為被告甲○○無罪之諭知。
據上論斷，應依刑事訴訟法第三百零一條第一項，判決如主文。
中      華      民      國     九十二    年     九     月     十二      日
                                     臺灣屏東地方法院刑事第四庭
                                         法  官  郭書豪
右正本證明與原本無異。
如不服本判決應於收受本判決後送達後十日內向本院提出上訴書狀，其未敘述上訴理
由者，並得於提起上訴後十日內向本院補提理由書狀（均須按他造當事人之人數附繕
本 ）「切勿逕送上級法院」
                                         書記官  唐淑嫻
中      華      民      國     九十二    年     九     月     十二      日


司法院資訊處製作；財團法人民間司法改革基金會備份。
